臺灣臺北地方法院民事判決　　　　　　　96年度勞訴字第64號
原　　　告　甲○○
　　　　　　　　　　　　樓
訴訟代理人　劉岱音律師
被　　　告　宏美彩色印刷股份有限公司
法定代理人　乙○○
訴訟代理人　陸正康律師
複代理人　　甘大空律師
上列當事人間給付資遣費事件，本院於民國96年6 月27日言詞辯
論終結，判決如下：
    主  文
被告應給付原告新台幣肆拾貳萬捌仟壹佰陸拾元，及自民國九十
六年三月三日起至清償日止，按年息百分之五計算之利息。
原告其餘之訴駁回。
訴訟費用由被告負擔二分之一，餘由原告負擔。
本判決第一項得假執行，但被告如以新台幣肆拾貳萬捌仟壹佰陸
拾元為原告預供擔保，得免為假執行。
原告其餘假執行之聲請駁回。
    事實及理由
一、原告起訴主張：伊於民國79年3 月12日起任職被告之關係企
    業友泰彩色製版有限公司（下稱友泰公司），友泰公司負責
    人陳洪素燕為被告法定代理人之母，而實際負責人則為被告
    法定代理人，至80年8 月27日被告法定代理人以要將友泰公
    司遷至駿豪彩色製版股份有限公司（下稱駿豪公司）統一管
    理，而將友泰公司全部員工調至駿豪公司，時駿豪公司負責
    人也為被告法定代理人，迄87年11月19日駿豪公司搬遷至被
    告現營業址，含伊在內之駿豪公司員工又再依被告法定代理
    人指示調職至被告公司任職，繼於94年7 月1 日遭被告擅將
    伊的投保單位改為第三人久倫彩色印刷有限公司（下稱久倫
    公司），伊的工作地點仍在被告位於臺北市○○路○ 段261
    巷1 號1 樓之址，工作性質及內容均未變，伊從未至久倫公
    司位於台北縣中和市○○路之地址工作。嗣於95年11月7 日
    伊接獲被告通知因業務減縮將自95年12月1 日起終止兩造間
    勞動契約，並通知伊領取資遣費新台幣（下同）37萬元，但
    伊的工作年資應自79年3 月12日起算，被告給付資遣費不足
    ，伊遂拒絕領取被告所開立支付資遣費之支票，經臺北市政
    府勞工局幾度協調兩造間關於資遣費及預告期間工資爭議，
    被告僅同意將久倫公司與被告之年資合併計算，故協調未能
    成立，惟伊自79年3 月12日起受僱被告至兩造終止勞動契約
    之95年11月30日止，按伊離職前六個月平均工資51,590元計
    算，被告應給付資遣費864,132 元，且伊的工作年資有3 年
    以上，被告應於30日前預告終止勞動契約，詎迄95年11月7
    日始通知伊將於同月30日終止勞動契約，另應給付7 日預告
    期間工資11,141元。爰依兩造間勞動契約及勞動基準法第11
    條、第16條、第17條規定，提起本件訴訟，並聲明：被告應
    給付原告875,273 元，及自起訴狀繕本送達被告翌日起至清
    償日止，按年息5 ％計算之利息，並陳明願供擔保請准宣告
    假執行。
二、被告則抗辯：伊因整體經濟環境不景氣、市場萎縮，為因應
    大環境不景氣、印刷業務量減少，故採取緊縮部門人力，以
    度過不景氣的難關。乃於95年11月初先由部門主管告知製版
    部門中幾位不會電腦製版員工被告可能進行縮編訊息，再由
    被告法定代理人之父陳三郎出面與員工協商、確認資遣費數
    額、具領資遣費支票後，發布人事命令自95年12月1 日起正
    式終止勞動契約，如有不同意資遣者，則調至其他部門工作
    。而原告於經公司部門主管告知縮編乙事後未置可否，至95
    年11月中旬陳三郎出面找原告詳談時，原告稱其已將近50歲
    ，不易找到新工作，希望不要資遣他，並要求多給資遣費等
    語，陳三郎基於一念之仁，遂同意繼續留用原告，仍答應原
    告休假至月底，伊並於95年11月28日依雙方協議對外發布人
    事命令將原告調至裝訂廠，故伊於95年11月7 日通知原告僅
    是詢問、溝通性質，並無與原告終止契約之真意。詎原告於
    95年11月30日銷假上班，知悉此一調職之人事公告後，自95
    年12月1 日起即曠職多日未再到班，被告不得已於96年2 月
    12日以存證信函通知原告依勞動基準法第12條第1 項第6款
    規定，終止與原告間勞動契約，依同法第18條規定，原告自
    不得再向伊請求資遣費或預告期間工資。至友泰公司、駿豪
    公司與被告間屬不同法人，並非同一雇主，原告受僱友泰公
    司、駿豪公司與被告，屬勞動契約之變更，並無年資併計之
    問題，故原告主張其工作年資應自受僱友泰公司之79年3 月
    12日起算，於法不合。並聲明：原告之訴及假執行之聲請均
    駁回。如受不利判決，願供擔保請准宣告免為假執行。
三、本件兩造爭執及不爭執事項：
  (一)兩造不爭執事實：
  1.原告自79年3 月12日起任職友泰公司，自80年8 月27日起至
    駿豪公司工作，自87年11月19日起再至被告公司任職。
  2.原告於87年11月19日至95年11月30日期間，均在臺北市○○
    路○ 段261 巷1 號1 樓之址擔任製版工作，惟其勞工保險投
    保資料於94年7 月1 日至95年2 月10日該段期間投保單位改
    為久倫公司，於95年2 月10日後又改為被告公司。
  3.被告於95年11月28日公告自95年12月1 日起將原告自製版廠
    調職至裝訂廠，但原告未曾到任新職，且自95年12月1 日起
    即未再到被告處工作。
  (二)本件爭執要點：
  1.兩造間勞動契約是否已經被告以業務緊縮為由資遣原告而終
    止？
  2.若兩造間勞動契約因上開事由終止，則被告應支付原告資遣
    費、預告期間工資若干？
  3.若兩造間勞動契約未因上開事由終止，則被告於95年11月28
    日調整原告工作，是否合法有據？
四、得心證之理由：
  (一)按終止契約，應向他方當事人以意思表示為之，民法第263
    條準用258 條第1 項定有明文。終止權之性質屬形成權，而
    形成權係賦予一方當事人得依其單方之意思表示，使法律關
    係之效力得以消滅。因此終止契約之意思表示，無須他造之
    同意，即得單方為之。對話人為意思表示者，其意思表示，
    以相對人了解時，發生效力，民法第94條亦有明文規定。故
    終止勞動契約之意思表示，無論以言詞或書面方式為之均可
    ，如以言詞表示終止，則於相對人了解時，發生效力。被告
    雖否認曾以業務緊縮為由資遣原告，惟證人即與原告同樣擔
    任製版工作之丙○○到庭具結證稱：是證人賴三進先跟他說
    公司業務不好要資遣他，後來晚上10點多時陳三郎有過來跟
    他及原告說要資遣他們等語（見本院卷第26頁），核與證人
    賴三進到庭證稱：他是製版部門主管，95年11月6 日公司通
    知他去開會，說只留下幾個人其餘資遣，並要求他去告知被
    資遣的人，他在95年11月7 日告知原告說因業務關係不需要
    用到這麼多人所以要資遣，當晚陳三郎有再找被資遣的人談
    等語相符（見本院卷第27頁背面），堪認被告確於95年11月
    7 日授權證人賴三進及第三人陳三郎告知原告等人被告因業
    務緊縮緣故，有必要資遣原告等人之旨。而業務緊縮乃雇主
    得不經預告終止與勞工間勞動契約之事由，此觀之勞動基準
    法第11條第2 款規定即明，被告既已依法對原告為終止契約
    之意思表示，該意思表示並已到達原告且為原告所了解，該
    終止契約之意思表示自已生效，兩造間勞動契約即已合法終
    止。
  (二)被告雖抗辯其於95年11月7 日派主管與原告協商僅是詢問、
    溝通性質，因原告不願被資遣，伊始為調職處分云云，但為
    原告所否認，而被告於授權賴三進、陳三郎與原告等人商談
    時，即已明確告知欲資遣原告等人之旨，已如前述，嗣原告
    與陳三郎雖多次會談，為兩造所不爭執，惟證人丙○○證稱
    ：陳三郎與他提及資遣乙事時有說一些資遣的條件，但當時
    沒有談到要給多少資遣費、年資如何計算等節，是之後付錢
    給他他才知道資遣費是多少等語（見本院卷第26頁背面），
    參以證人賴三進證稱：他在95年11月7 日告知原告等，晚上
    陳三郎有再找原告談，11月中旬又有找他們談過，大約20幾
    號左右，原告有再去找陳三郎談過，談過之後有問題的就是
    年資的部分，陳三郎說這個部分可以再談，要他告知原告，
    但後來雙方談不攏等語（見本院卷第27頁背面），足證被告
    授權陳三郎通知原告資遣乙事時，並未先與原告確認年資計
    算及資遣費數額，係於其後領取資遣費時，原告因認年資計
    算有爭議，始與陳三郎多次協調，原告並無不願被資遣或要
    求被告繼續留用情事。則以兩造間勞動契約既經被告授權賴
    三進、陳三郎告知原告因業務緊縮遭資遣而終止，兩造嗣又
    未能達成繼續原勞動契約之合意，則被告抗辯兩造間勞動契
    約仍存續，並於95年11月28日調整原告工作、調動原告工作
    地點云云，即無可採，故亦無探討被告嗣調整原告工作內容
    是否合法有據之必要，附此敘明。
  (三)次按雇主有虧損或業務緊縮時，雇主得預告終止勞動契約，
    勞動基準法第11條第2 款定有明文。而雇主依勞動基準法第
    11條或第13條但書規定終止勞動契約者，對於繼續工作3 年
    以上者，應於30日前預告之，雇主未依前揭規定期間預告而
    終止契約者，應給付預告期間之工資；並應依按下列規定發
    給勞工資遣費：一在同一雇主之事業單位繼續工作，每滿1
    年發給相當於1 個月平均工資之資遣費，二依前款計算之剩
    餘餘數，或工作未滿1 年者，以比例計給之，未滿1 個月者
    以1 個月計。勞動基準法第16條第1 項、第3 項、第17 條
    分別定有明文。查被告自陳其係於因業務量萎縮、緊縮部門
    人力始欲資遣原告等（見本院卷第10頁），原告就此節也無
    爭執，堪認上訴人係依勞動基準法第11條第2 款之事由終止
    與被上訴人間勞動契約。且被告係於95年11月7 日授權賴三
    進、陳三郎通知原告將自95年12月1 日起終止兩造間勞動契
    約，已如前述，則被告終止勞動契約僅預留23日預告期間，
    依上開法條規定，原告請求被告給付不足預告期間之工資、
    資遣費，核屬有據。
  (四)原告雖主張伊於被告之工作年資應自79年3 月12日起算至95
    年11月30日止，計有16年8 個月又18日之工作年資云云，惟
    按勞工工作年資以服務同一事業者為限，但受同一雇主調動
    之工作年資，及依第20條規定應由新雇主繼續予以承認之年
    資，應予併計，勞動基準法第57條定有明文。本件原告原任
    職之友泰公司與被告之負責人陳洪素燕、乙○○雖為母子關
    係，但其公司名稱各異，負責人不同，且法人人格各自獨立
    ，非僅與勞動基準法第57條所稱「同一」雇主之要件不合，
    亦不符合同法第20條所謂事業單位「改組」或「轉讓」之情
    形。至駿豪公司與被告公司負責人雖同為乙○○，但2 家公
    司設立日期、登記所營事業項目均不相同，亦非屬同一事業
    單位或同一雇主，也無同法第20條所謂事業單位「改組」或
    「轉讓」情事，縱認上揭3 家公司為家族關係企業，然事業
    單位因業務需要，調動勞工至另一關係企業，其於關係企業
    之工作年資，除原事業單位之工作規則或退休辦法中規定可
    予併計，而得從其規定外，仍應就原事業單位所服務之工作
    年資部分辦理結清給付資遣費或退休金，有行政院勞工委員
    會84年6 月14日台84勞動三字第119983號及83年6 月23日台
    83勞動三字第39742 號函釋可考，執是除非上揭公司有規定
    可予併計，否則原告之工作年資亦不得合併計算。被告既否
    認原告於87年11月19日前受僱於伊，並否認友泰公司、駿豪
    公司與被告公司間年資得予併計，原告就此又未能舉證以實
    其說，則原告主張伊的工作年資應自79年3 月12日起算云云
    ，即無可取。
  (五)又原告於受僱被告公司期間，其勞工保險投保資料雖曾於94
    年7 月1 日起至95年2 月10日止之短暫期間變更投保單位為
    第三人久倫公司，然旋即又改以被告為投保單位，且該段期
    間前後，原告工作地點均在被告位於臺北市○○路○ 段261
    巷1 號1 樓之址，繼續從事製版工作，工作性質及內容均未
    變等情，亦為被告所不爭執，堪認原告於94年7 月1 日至95
    年2 月10日期間並未有變更雇主或工作調動等情，僅是單純
    投保單位變更，尚不致影響原告工作年資計算。又原告於離
    職前之6 個月，即95年6 月至同年11月薪資分別為50,346元
    、52,240元、54,556元、52,614元、52,631元、47,748元，
    有原告提出被告不爭執真正之薪資單存卷可按（見本院96年
    度本勞調字第37號卷第38至第40頁），其平均工資為51,689
    元（（50,346+52,240+54,556+52,614+ 52,631+47, 748）/
    6 ＝51,689.17 ，元以下四捨五入，下同），惟原告主張僅
    以51,590元計算平均工資，本院自應受其主張拘束，準此，
    原告於遭被告資遣前年資為8 年又12天（自87年11月19日計
    至95年11月30日止），得請求按8 又12分之1 個月平均工資
    計算之資遣費，故原告可領取資遣費應為：417,019 元（
    51,590（8+1/12）＝417,019.17元），其可請求預告期間
    工資則為12,038元（51,590（30-23）/30＝12,037.67 元
    ），但原告僅主張被告應給付預告期間工資11,141元，本院
    亦應受其主張之拘束，合計原告可請求被告給付資遣費、預
    告期間工資為428,160 元。
五、綜上所述，原告本於勞動契約之法律關係，請求被告給付因
    遭資遣尚未給付之資遣費、預告期間工資，於428,160 元範
    圍內為可取，被告所辯則無足採，從而，原告請求被告給付
    428,160 元，及自起訴狀繕本送達被告翌日即96年3 月3 日
    起至清償日止，按年息5 ％計算之利息，為有理由，應予准
    許。逾此所為請求，為無理由，應予駁回。又上開應准許部
    分，所命給付金額未逾50萬元，應依職權宣告假執行。被告
    就此並陳明願供擔保請准宣告免為假執行，爰酌定相當擔保
    金額准許之。至於原告敗訴部分，其假執行之聲請失所附麗
    ，應併予駁回。
六、本件事證已臻明確，兩造其餘主張陳述及所提之證據，經本
    院審酌後，認均不足以影響本判決之結果，均毋庸一一論述
    ，附此敘明。
七、據上論結，原告之訴為一部有理由、一部無理由，依民事訴
    訟法第79條、第389 條第1 項第5 款、第392 條，判決如主
    文。
中　　華　　民　　國　　96　　年　　7 　　月　　20　　日
                        臺灣臺北地方法院勞工法庭
                                法　官　管靜怡
以上正本係照原本作成。
如對本判決上訴，須於判決送達後20日內向本院提出上訴狀。
中　　華　　民　　國　　96　　年　　7 　　月　　20　　日
                    　　　　　　書記官　趙郁涵
